【裁判字號】    97,訴,3818
【裁判日期】    971031
【裁判案由】    毒品危害防制條例
【裁判全文】
臺灣板橋地方法院刑事判決              97年度訴字第3818號
公  訴  人  臺灣板橋地方法院檢察署檢察官
被      告  甲○○
                    國民
                    （現在臺灣臺北監獄臺北分監執行中）
上列被告因違反毒品危害防制條例案件，經檢察官提起公訴（97
年度毒偵字第5899號），被告於準備程序中就被訴事實為有罪之
陳述，經本院合議庭裁定由受命法官獨任進行簡式審判程序，並
判決如下：
    主      文
甲○○施用第一級毒品，累犯，處有期徒刑拾月。
    事      實
一、甲○○前於民國91年間，因施用毒品案件，經依本院91年度
    毒聲字第2253號裁定送觀察、勒戒後，因無繼續施用毒品之
    傾向，而於91年7 月31日經釋放出所。又於93年間，因施用
    毒品案件，經本院以93年度訴字第1005號判處有期徒刑7 月
    確定，入監服刑後，於94年5 月9 日縮刑期滿，翌日因縮短
    刑期執畢出監。詎仍不知悔改，復基於施用第一級毒品海洛
    因之犯意，於97年5 月29日中午12時32分為警採尿時回溯26
    小時內之某時（不含為警逮捕之公權力拘束期間），在臺北
    縣三重市○○○路275號2樓住處，以針筒注射之方式，施用
    第一級毒品海洛因。嗣於同日上午11 時5分許，在臺北縣三
    重市○○街60號旁之三重市社教館為警查獲，經採尿送驗結
    果，呈嗎啡陽性反應，始悉上情。
二、案經臺北市政府警察局中正第一分局移請臺灣板橋地方法院
    檢察署檢察官偵查起訴。
    理      由
一、本案被告甲○○所犯係死刑、無期徒刑、最輕本刑為3 年以
    上有期徒刑以外之罪，其於準備程序就前揭被訴事實為有罪
    之陳述，經受命法官告知簡式審判程序之旨，並聽取其與公
    訴人之意見後，本院認無不得或不宜改依簡式審判程序進行
    之情事，依刑事訴訟法第273 條之1 第1 項、第284 條之1
    規定，裁定本案由受命法官獨任進行簡式審判程序，合先敘
    明。
二、次按毒品危害防制條例第20條、第23條將施用毒品之刑事處
    遇程序區分為「初犯」、「5 年內再犯」及「5 年後再犯」
    。依其立法理由之說明：「初犯」經觀察、勒戒或強制戒治
    ，應為不起訴處分或不付審理之裁定；經觀察、勒戒或強制
    戒治執行完畢釋放後，「5 年內再犯」者，因其再犯率甚高
    ，原實施之觀察、勒戒及強制戒治既已無法收其實效，爰依
    法追訴或裁定交付審理。至於經觀察、勒戒或強制戒治執行
    完畢釋放，「5 年後再犯」者，前所實施之觀察、勒戒或強
    制戒治已足以遮斷其施用毒品之毒癮，為期自新及協助其斷
    除毒癮，仍用「初犯」規定，先經觀察、勒戒或強制戒治之
    程序。從而，祇於「初犯」及「5 年後再犯」2 種情形，有
    其追訴條件之限制，即須於初犯經觀察、勒戒或強制戒治釋
    放後，5 年內均無施用毒品之行為，始能認其前所實施之觀
    察、勒戒或強制戒治已足遮斷毒癮，而得於5 年後再犯時，
    再予適用初犯之規定，重行觀察、勒戒等程序。倘5 年內已
    經再犯，被依法追訴處罰，縱其第3 次（或第3 次以上）施
    用毒品之時間在初犯釋放5 年以後，即與「5 年後再犯」之
    情形有別，且因已於「5 年內再犯」，顯見其再犯率甚高，
    原實施觀察、勒戒或強制戒治，已無法收其實效，自無再經
    觀察、勒戒及強制戒治之必要，應由檢察官逕行起訴，始符
    新法修正之本旨（最高法院95年第7 次刑事庭會議決議參照
    ）。查被告前於91年間，因施用毒品案件，經依本院91年度
    毒聲字第2253號裁定送觀察、勒戒後，因無繼續施用毒品之
    傾向，而於91年7 月31日經釋放出所。又於93年間，因施用
    毒品案件，經本院以93年度訴字第1005號判處有期徒刑7 月
    確定，入監服刑後，於94年5 月9 日縮刑期滿，翌日因縮短
    刑期執畢出監等情，有臺灣高等法院被告前案紀錄表1 份附
    卷可考。是被告所為本案施用毒品犯行，距上開觀察、勒戒
    執行完畢雖已逾5 年，惟被告在上開觀察、勒戒執行完畢釋
    放後5 年內，既已再犯施用毒品之罪，並經追訴處罰，揆諸
    前揭說明，其本次犯行即與毒品危害防制條例第20條第3 項
    所稱之「5 年後再犯」有別，是公訴人依法追訴，於法並無
    不合，本院自應依法論科。
三、上揭犯罪事實，業據被告於本院審理時供認不諱，且其為警
    採集之尿液，經送請臺灣尖端先進生技醫藥股份有限公司檢
    驗結果，呈嗎啡陽性反應乙情，有該公司濫用藥物檢驗報告
    、臺北市政府警察局偵辦毒品案件尿液檢體委驗單各1 紙在
    卷可資佐證，足徵被告任意性之自白與事實相符，應堪採信
    。本案事證已臻明確，被告犯行堪以認定，應依法論科。
四、按海洛因屬毒品危害防制條例第2 條第2 項第1 款所定之第
    一級毒品，不得非法持有、施用。是核被告所為，係犯毒品
    危害防制條例第10條第1 項之施用第一級毒品罪。被告持有
    第一級毒品海洛因進而施用，其持有海洛因之低度行為，應
    為施用之高度行為所吸收，不另論罪。又被告前於93年間，
    因施用毒品案件，經本院以93年度訴字第1005號判處有期徒
    刑7 月確定，入監服刑後，於94年5 月9 日縮刑期滿，翌日
    因縮短刑期執畢出監，有臺灣高等法院被告前案紀錄表1 份
    附卷可稽。其於受有期徒刑之執行完畢，5 年以內故意再犯
    本案有期徒刑以上之罪，為累犯，應依刑法第47條第1 項之
    規定加重其刑。爰審酌被告施用毒品足以戕害身心健康，滋
    生其他犯罪，惡化社會治安。其經觀察、勒戒後，仍再度施
    用毒品，顯見其戒毒之意志不堅，自制力不佳，應有入監矯
    治之必要。惟念其施用毒品，戕害己身，本質上屬於病患性
    行為，且犯後已坦承犯行，態度良好等一切情狀，量處如主
    文所示之刑。
據上論斷，應依刑事訴訟法第273 條之1 第1 項、第299 條第1
項前段，毒品危害防制條例第10條第1 項，刑法第11條、第47條
第1 項，判決如主文。
本案經檢察官靳開聖到庭執行職務。
中    華    民    國    97    年    10    月    31    日
                  刑事第五庭    法  官  謝梨敏
以上正本證明與原本無異。
                                書記官  林壯隆
中    華    民    國    97    年    10     月   31    日
附錄本判決論罪之法條：
毒品危害防制條例第10條
施用第1級毒品者，處6月以上5年以下有期徒刑。
施用第2級毒品者，處3年以下有期徒刑。


司法院資訊處製作；財團法人民間司法改革基金會備份。
